臺灣高等法院刑事判決
110年度上易字第810號
上  訴  人  臺灣新北地方檢察署檢察官
被      告  李家榮


上列上訴人因竊盜案件，不服臺灣新北地方法院109年度易字第1
133號，中華民國110年2月18日第一審判決（起訴案號：臺灣新
北地方檢察署109年度偵緝字第2號），提起上訴，本院判決如下
：
    主  文
上訴駁回。
    理  由
一、本案僅檢察官就被告李家榮無罪部分提起上訴，本院自僅就
    上開部分進行審理；至原判決就被告被訴刑法第306條第1項
    之侵入住宅罪嫌部分，因告訴人於民國110年1月12日具狀撤
    回侵入住宅之告訴，而諭知公訴不受理，此部分既未經檢察
    官提起上訴，即不在本案審理之範圍，合先敘明。
二、本案經本院審理結果，認第一審諭知被告無罪，核無不當，
    應予維持，並引用第一審判決書記載之理由及證據（如附件
    ）。
三、檢察官上訴意旨略以：
　㈠被告於案發時、地，自公寓1樓後方施工處木梯攀爬上1樓屋
    頂，再從2樓陽台鐵窗下方洞口侵入屋內，徒手取走告訴人
    侯來富所有之32吋LG電視等事實，為被告所是認，核與告訴
    人指述情節相符，應信屬實，先予敘明。又證人侯來富於偵
    查中證稱：被告於108年5月9日租約到期不搬走，伊於108年
    5月28日報案，並會同警方及鎖匠開門，發現裡面遭斷水斷
    電；被告所遺留的32吋奇美電視，已經很舊了，價值約新台
    幣1,000元；被告被抓到後，才在警局跟伊說要交換電視等
    語，而該屋既由被告所承租使用，屋內相關家電設備之擺放
    位置、空間配置自難諉為不知，誤拿之可能性甚微；縱認現
    場遭斷電，而影響物品之辨別性，然依證人之證述可知，被
    告於案發前已知現場係遭斷電之狀態，卻仍執意進入屋內拿
    取電視，顯見被告至少應有竊盜之不確定故意，此觀被告遭
    警通知後，竟直接要求與告訴人交換電視等情節即可自明，
    此與一般人誤拿他人東西，經察覺後，係將原物歸還之反應
    大相逕庭。易言之，被告並不在意所取走的是不是自己的電
    視，只要可供使用即可。再者，依照被告所拿取之32吋LG電
    視(型號：32LC4D)之規格，含桌架之尺寸為807*607*249公
    厘，重量為22公斤等情，有LG32型網路查詢資料1紙在卷可
    查，體積非小、重量非輕，顯非易於搬運，可見被告無法將
    之隨身藏放而建立實力支配，應認被告將之攜出屋外放置交
    通工具內時，方屬行為終了。考量被告、告訴人所有之電視
    並非相同廠牌，電視外觀、配置自有相關差異，新舊程度亦
    不相同，於搬運過程中應有相當機會可以察覺電視有異，至
    遲應在踏出1樓門外，有月光、路燈可供照明時即可發覺上
    情，並可將電視拿回屋內更換，卻捨此不為，已難認並無主
    觀犯意，附此敘明。
　㈡另被告雖僅竊取上開電視，而未就屋內其餘物品一併搬取，
    惟依告訴人上開證述，被告所有之奇美電視殘值甚低，且體
    積非小，不便搬運，被告拿取價值較高、較新之LG電視，而
    捨奇美電視不取，並無違事理之常。且被告遭查獲後，逕向
    告訴人表示交換電視，益徵被告主觀上即有竊取LG電視以代
    奇美電視之犯意甚明。再者，行竊者未必僅以物品本身價值
    作為是否拿取之唯一考量，其餘諸如物品是否容易搬運、所
    需耗費時間、是否方便銷贓、己身有無需求等均係實務上常
    見之衡量事由。是以，被告雖僅拿取上開電視，亦難憑此作
    為對其有利之認定。
　㈢綜上所述，本案依內相關事證已可認被告主觀上具有竊盜犯
    意，原審徒以前揭理由逕為對被告有利之認定，顯然違背經
    驗法則、論理法則，其認識用法自有違誤，尚難認原判決妥
    適，請求撤銷原判決，另為適法之判決。
四、上訴駁回之理由：
　㈠檢察官上訴意旨雖執前詞提起上訴，惟查被告於108年6月5日
    第1次警詢時係供稱：我是不小心拿錯電視，因為當時電源
    線都切斷了，沒有開電燈，而且現場有兩台電視機，我才會
    抱錯，如果要偷，我兩台都搬走就好了。我沒有竊取，我是
    因為屋內黑暗，所以拿錯電視，當時我就將電視拿著就開門
    離開了等語(108年度偵字第23464號卷第10至11頁)，於109
    年12月18日原審準備程序時陳稱：我那天晚上就是為了急著
    到新租屋地點裝監視器，所以拿了電視就走，因為尺寸也差
    不多，我就先拿這一台等語(原審卷第51頁)，是由被告所供
    述之內容，被告係因屋內斷電無法看清楚而誤拿電視，並且
    因時間急迫而未察誤拿電視一事。此外，被告於108年6月5
    日第1次警詢時亦表示電視在我家(108年度偵字第23464號卷
    第11頁)，足認被告並無銷贓之情事，衡諸一般竊盜行為人
    之行為，應將之藏匿、轉賣，應無留在自己家中，而增加自
    己被查獲之風險，益可證被告於搬運上開廠牌LG之電視時，
    主觀上並無竊盜之故意，亦無不法所有之意圖，應係一時不
    慎而誤拿。
　㈡另告訴人侯來富於109年2月25日偵訊時稱：李家榮原本就有
    電視留在該處，說要跟我交換。因為李家榮被警察抓後，找
    一天跟警察一起到新北市○○路00巷0號2樓，把屬於他的東西
    搬走，我的LG電視也有還我等語(見108年度偵字第23464號
    卷第226頁)，是依告訴人所證述之內容，苟被告竊取告訴人
    所有之電視，則何須提出「換電視」之要求，從而，檢察官
    上訴理由指摘被告遭查獲後，逕向告訴人表示交換電視，益
    徵被告主觀上即有竊取LG電視以代奇美電視之犯意甚明云云
    ，自非足取。至依現場照片以觀(108年度偵字第23464號卷
    第211至212頁)，屋內除家具外，僅有床單、拖鞋等物品價
    值不高、銷贓不易，原非行竊之首選，是檢察官上訴理由稱
    被告雖僅拿取上開電視，亦難憑此作為對其有利之認定云云
    ，與一般行竊之舉止常情不符，亦不足採。
五、本案依檢察官所舉證據，尚不足以證明被告有何意圖為自己
    不法所有之竊盜犯意。原審以公訴意旨所舉之積極證據，不
    足為被告有罪認定，此外，復查無其他積極證據足認被告涉
    有公訴意旨所指竊盜犯行，即不能證明被告犯罪，而為無罪
    之判決，核無不合。檢察官上訴意旨仍執前詞，指摘原判決
    不當，為無理由，應予駁回。 
據上論斷，應依刑事訴訟法第368條、第373條，判決如主文。
本案經檢察官何克凡提起公訴，檢察官阮卓群提起上訴，檢察官
許鈺茹到庭執行職務。 　
中　　華　　民　　國　　110 　年　　7 　　月　　14　　日
　　　　　　        刑事第七庭  審判長法　官  孫惠琳
　　　　　　　　　　　　　　　　　　  法　官  張育彰　　
　　　　　　　　　　　　　　　　　　  法　官  王惟琪
以上正本證明與原本無異。
不得上訴。
                                      書記官  陳怡君
中　　華　　民　　國　　110 　年　　7 　　月　　15　　日
────────────────────────────
附件：
臺灣新北地方法院刑事判決　　　　　　 109年度易字第1133號
公　訴　人　臺灣新北地方檢察署檢察官
被　　　告　李家榮  男　(民國00年00月00日生)
　　　　　　　　　　身分證統一編號：Z000000000號
　　　　　　　　　　住○○市○○區○○路0段000巷00號6樓
上列被告因竊盜案件，經檢察官提起公訴（109 年度偵緝字第2
號），本院判決如下：
    主  文
李家榮被訴竊盜部分無罪。
其餘被訴部分公訴不受理。
    理  由
一、公訴意旨略以：被告李家榮明知其向告訴人侯來富承租之新
    北市○○區○○路00巷0 號2 樓房屋已租約到期而未繳清租
    金，並已遭告訴人更換門鎖，且該處係4 層樓之公寓，竟仍
    意圖為自己不法之所有，基於竊盜之犯意，於民國108 年6
    月5 日凌晨0 時許，趁無人注意之際，自該公寓1 樓後方施
    工處之木梯攀爬上1 樓屋頂，再從2 樓後陽臺鐵窗下方原有
    之洞口侵入該屋內，徒手竊取告訴人所有之LG廠牌32吋電視
    1 台（價值約新臺幣6,000 元）得手後離去，因認被告涉犯
    刑法第321 條第1 項第1 款之加重竊盜罪嫌等語。
二、無罪部分（即加重竊盜罪嫌部分）
  ㈠犯罪事實應依證據認定之，無證據不得認定犯罪事實；不能
    證明被告犯罪者，應諭知無罪之判決，刑事訴訟法第154 條
    第2 項、第301 條第1 項分別定有明文。又認定犯罪事實所
    憑之證據，雖不以直接證據為限，間接證據亦包括在內；然
    無論直接或間接證據，其為訴訟上之證明，須於通常一般之
    人均不致有所懷疑，而得確信其為真實之程度者，始得據為
    有罪之認定，倘檢察官所提出之證據，不足為被告有罪之積
    極證明，或其指出證明之方法，無從說服法院以形成被告有
    罪之心證，基於無罪推定之原則，自應為被告無罪判決之諭
    知（最高法院76年台上字第4986號、92年台上字第128 號判
    例意旨參照）。再刑法之竊盜罪，須行為人主觀上係基於意
    圖為自己不法所有之犯意，而著手實行竊取行為，始足當之
    。
  ㈡公訴人認被告涉犯上開罪嫌，係以被告於警詢及偵訊中之供
    述、證人即告訴人於警詢及偵訊時之證述、新北市政府警察
    局樹林分局刑案現場勘察報告暨職務報告與現場照片、同分
    局扣押筆錄及扣押物品目錄表、扣押物照片等為主要論據。
  ㈢訊據被告對於其前曾向告訴人承租上址房屋，惟於租約到期
    後未繳清租金而遭告訴人更換門鎖，仍於108 年6 月5 日凌
    晨0 時許，自上開公寓1 樓後方施工處之木梯攀爬上1 樓屋
    頂，再從2 樓後陽臺鐵窗下方原有之洞口侵入該房屋內，徒
    手取走告訴人所有價值約6,000 元之LG廠牌32吋電視1 台等
    事實固坦承不諱，惟堅詞否認有何竊盜犯行，辯稱：因為我
    已經有另外租1 間房屋做應召站使用，已經準備要裝監視器
    ，所以我是要回去案發地點拿我原來買的電視，我當初跟告
    訴人租屋後買了3 台電視，因為4 個房間中，祇有1 間附有
    1 台電視，就是告訴人的LG廠牌電視，我買3 台電視是為了
    要裝應召站的監視器用，案發當天我把鐵窗洞口上面的木板
    推開爬進去，因為總開關被關掉，我打不開電燈，告訴人的
    電視尺寸和我的差不多，所以才會拿錯等語。
  ㈣經查：
  ⒈被告前曾向告訴人承租上址房屋使用，惟於租約到期後未繳
    清租金而遭告訴人更換門鎖，卻仍於上開時間，自上開公寓
    1 樓後方施工處之木梯攀爬上1 樓屋頂，再從2 樓後陽臺鐵
    窗下方原有之洞口侵入該屋內，並徒手取走告訴人所有之上
    開電視1 台等事實，業據被告於本院準備程序供承不諱（10
    9 年度易字第1133號卷〈下稱本院卷〉第51頁），並經證人
    即告訴人侯來富於警詢及偵訊時證述明確（108 年度偵字第
    23464 號卷〈下稱偵卷〉第23至24、28、162 頁、109 年度
    偵緝字第2 號卷第63至65頁），復有新北市政府警察局樹林
    分局扣押筆錄及扣押物品目錄表、上開電視之照片、房屋租
    賃契約書、同分局刑案現場勘察報告、案發現場照片附卷可
    稽（偵卷第41至45、56至61、201 至202 、205 至212 頁）
    ，固堪認定。
  ⒉惟證人侯來富於偵訊時證稱：被告於108 年5 月9 日租約到
    期後不搬走，我於108 年5 月28日報案，並會同警方及鎖匠
    開門，發現裡面遭斷水斷電；被告原本就有1 台奇美廠牌32
    吋電視留在案發處等語（偵卷第162 、226 頁），可知案發
    地點確有被告之電視1 台，且其尺寸恰等同於告訴人之LG廠
    牌電視，再參以本案發生於凌晨時分，現場復已遭斷電，非
    無礙於清楚辨別物品，況被告既有其個人之上開電視可供搬
    用，衡情即難想像有何捨此不為，而寧冒刑責將上開LG廠牌
    電視據為己有之動機，新北市政府警察局樹林分局刑案現場
    勘察報告對此亦載稱：現場仍有其他高價電器未遭竊，顯示
    本案涉嫌人搬取之物品係有針對性選擇，而非單純竊取高價
    值物品，有悖竊盜案件常理等語（偵卷第202 頁），是被告
    辯稱其係因選定另址經營應召站，始侵入案發現場，欲取走
    其所有之電視，然因無法開啟室內電燈，故而誤拿告訴人之
    電視等語，顯非無據，應值採信。
  ㈤綜上所述，依檢察官所舉證據，尚不足以證明被告確有意圖
    為自己不法所有之竊盜犯意，揆諸首開說明，自應為被告無
    罪之諭知。
三、公訴不受理部分（即侵入住宅罪嫌部分）
  ㈠犯罪是否已經起訴，應以起訴書所記載之犯罪事實為準，不
    受所載法條拘束（最高法院109 年度台上字第3416號判決意
    旨參照），本案起訴書犯罪事實欄已具體載明被告有如何涉
    犯刑法第306 條第1 項侵入住宅罪嫌之基本社會事實，並據
    據告訴人於警詢時提出告訴（偵卷第24頁），依上開說明，
    應認此部分亦業據檢察官合法起訴在案，先此敘明。
  ㈡告訴乃論之罪，告訴人於第一審辯論終結前得撤回其告訴；
    又告訴經撤回者，應諭知不受理之判決，刑事訴訟法第238
    條第1 項、第303 條第3 款分別定有明文。
  ㈢被告被訴涉有刑法第306 條第1 項之侵入住宅罪嫌部分，依
    同法第308 條第1 項規定，須告訴乃論，茲因被告業與告訴
    人成立調解，告訴人並於110 年1 月12日具狀撤回侵入住宅
    之告訴，有刑事撤回告訴狀附卷可稽（本院卷第104 頁），
    揆諸前揭說明，就此部分應為不受理之諭知。
據上論斷，應依刑事訴訟法第301 條第1 項、第303 條第3 款，
判決如主文。
本案經檢察官何克凡提起公訴，檢察官阮卓群到庭執行職務。
中    華    民    國    110     年     2    月   18   日
                  刑事第十二庭  法  官  吳智勝
上列正本證明與原本無異。
如不服本判決，應於判決送達後20日內敘明上訴理由，向本院提
出上訴狀 (應附繕本) ，上訴於臺灣高等法院。其未敘述上訴理
由者，應於上訴期間屆滿後20日內向本院補提理由書「切勿逕送
上級法院」。
                                書記官  薛力慈
中    華    民    國   110    年    2     月    18    日